臺灣士林地方法院刑事判決
111年度易字第225號
公  訴  人  臺灣士林地方檢察署檢察官
被      告  魯君仁





上列被告因妨害名譽案件，經檢察官提起公訴（110年度偵字第1
1630號），本院判決如下：
    主  文
魯君仁犯公然侮辱罪，處拘役參拾日，如易科罰金，以新臺幣壹
仟元折算壹日。
    犯罪事實
一、魯君仁與蘇建榮同為位在臺北市南港區重陽路125巷36弄之
    「晶鑽凱悅二期」社區（下稱本案社區）之住戶，魯君仁於
    民國110年3月17日上午7時22分許，在本案社區之1樓走廊與
    蘇建榮發生爭執，竟在不特定多數人得以共見共聞之本案社
    區1樓走廊，辱罵蘇建榮「操你」、「媽的屄」、「他媽的
    ，沒出息」等語（下稱本案侮辱言語），足以貶損蘇建榮之
    社會人格。
二、案經蘇建榮告訴及臺北市政府警察局南港分局報告臺灣士林
    地方檢察署（下稱士林地檢署）檢察官偵查起訴。
    理  由
壹、證據能力方面
一、本判決下述被告以外之人於審判外之陳述，固屬傳聞證據，
    惟檢察官及被告魯君仁均同意具有證據能力（見本院111年
    度易字第225號卷【下稱本院卷】第66至67頁、第106至109
    頁），本院審酌各該證據資料作成時之情況，尚無違法不當
    及證明力明顯過低之瑕疵，而認為以之作為證據應屬適當，
    依刑事訴訟法第159條之5第1項之規定，均有證據能力。
二、按刑事訴訟法上證據排除法則等相關規定，係為防止國家機
    關以違法侵害人民基本權方式取得證據，故其規範對象係以
    國家機關為限，並不及於私人。不可歸責於國家機關之私人
    違法錄音（影）所取得之證據，既非因國家機關對私人基本
    權之侵害，自無證據排除法則之適用或類推適用可能，私人
    為對話之一方，為保全證據所為之錄音，如非出於不法之目
    的，其內容亦具備任意性者，自可為證據。且刑事訴訟法與
    刑事實體法各有不同之功能，因私人違法錄音（影）而受法
    益侵害之私人，已因刑事實體法之設而受有保護，不能謂法
    院仍須片面犧牲發見真實之功能，完全不能使用該錄音（影
    ）內容作為證據，始已完全履行國家保護基本權之義務或不
    致成為私人違法取證之窩贓者。惟為避免法院因調查該證據
    結果，過度限制他人之隱私權或資訊隱私權，應視該證據內
    容是否屬於隱私權之核心領域、法院調查該證據之手段造成
    隱私權或資訊隱私權受侵害之程度，與所欲達成發見真實之
    公益目的，依適合性、必要性及相當性原則妥為權衡審查（
    最高法院108年度台上字第4094號、第2號判決意旨參照）。
    查被告固曾爭執告訴人蘇建榮（下稱告訴人）所提供之監視
    器錄影光碟並無證據能力，認為告訴人係違法錄影等語（見
    本院卷第67頁）。然上開錄影光碟內容，經本院當庭勘驗，
    勘驗結果為有被告本人之影像及說話之聲音，此可見本院勘
    驗筆錄暨擷圖（見本院卷第68至69頁、第75至80頁）即明，
    且為被告所自承不諱（見本院卷第70頁），可見被告所說如
    犯罪事實欄所載之本案侮辱言語，具備任意性。參以證人即
    告訴人於警詢時證稱：案發當天我於自家大門出門遛狗，被
    告進入本案社區1樓梯廳，對我說本案侮辱言語及衝突過程
    詳如我附上的監視器錄影畫面翻拍光碟等語（見士林地檢署
    110年度他字第2576號卷【下稱他2576卷】第30頁），且有
    本院勘驗筆錄暨擷圖可憑，堪信告訴人證稱其開始錄影時，
    係被告於告訴人住處大門外之走廊，為本案社區住戶所得進
    出之場所，則被告於公眾得以共聞共見之本案社區1樓走廊
    口出本案侮辱言語，而為告訴人所聽聞並錄得上情，其主觀
    上顯無不欲使他人知悉對話內容之隱私期待。從而，告訴人
    於自家門外出於保全證據之目的，以裝設監視器攝得被告自
    發性陳述之話語，難認係私人不法取證。又被告陳述之內容
    與方式，更難認其陳述內容屬隱私權核心領域，本院縱使採
    納此項證據，自無侵害被告隱私權之疑慮，當有證據能力。
三、至於本判決下列所引用之非供述證據，並無證據證明係公務
    員違背法定程序所取得，亦無顯有不可信之情況，且經本院
    於審理期日提示予被告辨識而為合法調查，依刑事訴訟法第
    158條之4反面解釋，自均得作為本判決之證據。
貳、實體認定犯罪事實所憑之證據及理由
一、被告之辯解：
　　訊據被告固坦承有於上揭時間、地點對告訴人口出本案侮辱
    言語乙節不諱，惟矢口否認有何公然侮辱之犯行，辯稱略以
    ：我沒有要意圖惹事，也沒有要公然侮辱告訴人，我是受到
    刺激、挑釁後才直接反應爆粗口。當天告訴人在我進入本案
    社區的樓梯間後旋即關上門，把我跟我太太隔開，這是公然
    挑釁的行為，我從後面推開門對他說你幹什麼，我認為恰如
    其分，並沒有太過份。告訴人回三句話是關鍵，第一句話是
    ：「我要過路」，但走廊190公分，門82公分，我打開門還
    有100多公分可以過，所以告訴人沒有必要關門。第二句話
    更耐人尋味，告訴人說「門這樣開著像話嗎？」，譯文也有
    ，顯見他對門打開心生不爽，他就是要把門關上。第三句話
    告訴人說：「這是我家的門」，意思是說我家的門是隨門開
    隨門關，這三句話表明我不但推門撞你，而且是刻意挑釁。
    又依照本案社區管委會之會議記錄可知，為降低氣溶膠病毒
    量，所以管委會決議疫情期間門窗要打開等語。
二、本案不爭執之事實：
　　被告與告訴人同為本案社區之住戶，被告於110年3月17日上
    午7時22分許，在不特定多數人得以共見共聞之本案社區1樓
    走廊與告訴人發生爭執，對告訴人稱本案侮辱言語等情，業
    據證人即告訴人、證人王儷穎於警詢及偵查中均證述明確（
    見士林地檢署110年度他字第1864號卷【下稱他1864卷】第2
    5至27頁、第29至31頁；他2576卷第101至105頁、第121至12
    3頁；110年度偵字第16041號卷【下稱偵16041卷】第60頁）
    ，復有110年3月17日監視器錄影畫面擷圖（見他1864卷第33
    頁；他2576卷第48頁）、士林地檢署檢察官勘驗筆錄（見士
    林地檢署110年度偵字第11630號卷第41至42頁）、卷附監視
    器錄影光碟及本院勘驗筆錄暨擷圖（本院卷第68至69頁、第
    75至80頁）等證據在卷可稽，且為被告所不爭執（見本院卷
    第67至68頁），此部分之事實，首堪認定。
三、本案爭點
　　被告係以上揭情詞置辯，故本案爭點則為：被告主觀上有無
    基於公然侮辱之犯意，公然對告訴人辱罵本案侮辱言語，致
    生貶損於告訴人之人格？本院認定被告有罪之理由，茲分述
    如下：
(一)據證人即告訴人於警詢及檢察事務官詢問時證稱：當天我看
    見被告已經進入樓梯間，所以我輕輕推一下防火安全門，該
    門就自動關上。因為管委會於108年有決議所有防火安全門
    必須關上，市政府工務局也有要求，怕發生火災有煙囪效應
    ，所以我才關門。結果被告立刻高聲咆嘯說：「你幹什麼？
    」，然後從樓梯間衝出，對我辱罵：「我操你媽的，操你媽
    的B，你試試看，什麼東西，混帳、人渣、他媽的，沒出息
    」等語，我有提供監視器畫面光碟等語（見他1864卷第29至
    31頁；他2576卷第121至123頁），核與本院當庭勘驗監視器
    錄影畫面之結果為：07：21：46處畫面可見身穿米白色褲子
    男子（即告訴人）牽狗，未著上衣男子即被告，二人皆沿走
    廊往逃生梯門方向走（圖1）。07：21：53處被告先行打開
    走廊旁逃生梯門，進入樓梯通道（圖2）。07：21：56處告
    訴人行經逃生梯門，並將該門關上（圖3）。07：21：57處
    被告隨即返回對告訴人大聲說：「你幹什麼？」（圖4）。0
    7：21：58至07：22：02處告訴人則說：「我要過路，你把
    這個門擋在這裡，像話嗎？這個是我家的門！」（圖5）。0
    7：22：02至07：22：10處二人持續爭吵，被告之配偶上前
    勸阻（圖6）。07：22：10至07：22：23處告訴人之配偶王
    儷穎，聽聞爭吵聲，打開家門（圖7），要將告訴人拉回住
    處（圖8）（圖9）。07：22：31處被告說：「你試試看」。
    07：22：34處被告說：「操你」。07：22：55處告訴人與被
    告對峙站立，被告以手指向告訴人（圖10）。07：22：57至
    07：22：58處被告說：「…你試試看…」。07：23：01處被告
    說：「媽的屄」、「你再講，我就…（以下語氣急促難以辨
    識）」。07：23：06至07：23：10處王儷穎說：「這真是公
    然侮辱欸，就這樣子罵耶。」。07：23：18至07：23：20處
    被告已走入逃生門樓梯通道内，仍大聲說：「我吃定你了，
    他媽的，沒出息」，告訴人此時往門前走廊另一端走去（圖
    11）等情（見本院卷第68至69頁、第75至80頁），就案發當
    時2人衝突之過程及被告對之辱罵本案言語之內容等情均大
    致相符，可知被告係對於告訴人將1樓逃生梯之門關上一事
    心生不滿，因而針對告訴人辱罵本案侮辱言語等節，堪以認
    定。參以被告自稱其於本案案發前即前年12月間，在其兒子
    當選主委以後，告訴人就對其有多方抹黑等語（見本院卷第
    110頁），可見被告確因對於告訴人關門之舉及先前與告訴
    人間之糾紛因而心生不滿，進而與告訴人發生爭執，方對告
    訴人辱稱本案言語，其主觀上顯有侮辱告訴人之犯意甚明。
(二)被告雖一再辯稱本案緣起係因告訴人先行挑釁，告訴人將門
    關上致其成傷等語。然參諸上開監視器錄影畫面所攝得之過
    程，告訴人僅有關門之舉，難認有何刻意對被告尋釁。至於
    被告所稱遭告訴人以門撞擊成傷一事，其未提出任何診斷證
    明書可憑，且觀諸上開錄影過程，亦查無被告有何遭傷害或
    表達受傷之反應，且被告前對告訴人所提起之普通傷害罪等
    告訴，已經檢察官以嫌疑不足另為不起訴處分（見偵16041
    卷第63至65頁），亦難認被告所辯屬實。況縱使被告所述為
    真，亦為告訴人所應負普通傷害罪刑責之範疇，不足以作為
    正當化被告得以公然侮辱告訴人之理由。
(三)至於本案社區之規約或區權人是否另有規定或決議本案社區
    1樓梯廳之大門應否開啟，僅涉民事之範疇，與本案無涉，
    不足以為有利於被告之認定。
(四)綜上所述，被告上開所辯，僅為其事後卸責之詞，不足採信
    。本案事證明確，被告上揭犯行足堪認定，應予依法論科。
    　　
四、論罪科刑
(一)論罪
　1.罪名：
　　按刑法上之公然侮辱罪，只須侮辱行為足使不特定人或多數
    人得以共見共聞，即行成立，且僅任意謾罵並未指有具體事
    實，仍屬公然侮辱。查被告在本案社區1樓之走廊，接續對
    告訴人辱罵本案侮辱言語，已使本案社區之住戶及經過該處
    之不特定人得以共見共聞。又被告以「操你」、「媽的屄」
    、「他媽的，沒出息」等語辱罵告訴人，衡諸一般社會通念
    ，自係對他人抽象地予以謾罵，使其難堪，依我國社會通念
    應認足以使被指摘者之人格及地位遭受貶損，足認其主觀上
    有羞辱告訴人之意，是被告所為，實已該當刑法公然侮辱罪
    之要件。是核被告上開所為，係犯刑法第309條第1項公然侮
    辱罪。
　2.行為數：
　　被告先後對告訴人辱稱「操你」、「媽的屄」、「他媽的，
    沒出息」等語之行為，係於密切接近之時、地實行，且侵害
    同一法益，各行為之獨立性極為薄弱，依一般社會健全觀念
    ，難以強行分開，應視為數個舉動之接續實行，合為一行為
    予以評價，應成立接續犯，僅成立單純一罪。
(二)量刑：　
　　爰以行為人之責任為基礎，審酌被告自承係因不滿告訴人對
    其關門之舉動，即以不雅之言語公然侮辱告訴人之犯罪動機
    、目的、手段及犯罪所生損害，所為實足非難；參以被告於
    犯後始終否認犯行，亦未向告訴人道歉或取得其諒解，難認
    其對己身犯行有所悔悟，犯後態度不佳；復參諸被告前並無
    經法院判決有罪之前科，有臺灣高等法院被告前案紀錄表在
    卷可稽（見本院卷第7至8頁），可認其素行尚佳；佐以告訴
    代理人到庭稱：在區權會已經決議門要關閉，管委會要執行
    區權會的決議，被告所稱管委會做成開門的決議，防火門依
    照建築技術規則第76條第3款是長時關閉，告訴人要關門是
    因為安全考量，被告又經常把門打開，告訴人不是故意挑釁
    ，希望法院從重量刑等語；檢察官稱：被告避重就輕，請從
    重量刑等語（見本院卷第111頁）之量刑意見；兼衡被告自
    陳：博士候選人之教育、智識程度，已婚、育有1名成年子
    女，現已退休、靠退休俸為生等語（見本院卷第110頁）之
    家庭經濟生活狀況等一切情狀，量處如主文所示之刑，並諭
    知易科罰金之折算標準。
據上論斷，應依刑事訴訟法第299條第1項前段，刑法第309條第1
項、第41條第1項前段，刑法施行法第1條之1第1項，判決如主文
。　　
本案經檢察官陳韻中提起公訴，檢察官周禹境到庭執行職務。
中　　華　　民　　國　　111 　年　　6 　　月　　28　　日
                  刑事第六庭　　法  官  林哲安
以上正本證明與原本無異。
如不服本判決，應於判決送達後20日內向本院提出上訴書狀，並應敘述具體理由；其未敘述上訴理由者，應於上訴期間屆滿後20日內向本院補提理由書（均須按他造當事人之人數附繕本），「切勿逕送上級法院」。告訴人或被害人如對於本判決不服者，應具備理由請求檢察官上訴，其上訴期間之計算係以檢察官判決正本送達之日期為準。因疫情而遲誤不變期間，得向法院聲請回復原狀。　　　　　　　　　　
　　　　　　　　　　            書記官  温育儷
中　　華　　民　　國　　111 　年　　7 　　月　　1 　　日
附錄本案論罪科刑法條全文：
中華民國刑法第309條
公然侮辱人者，處拘役或9千元以下罰金。
以強暴犯前項之罪者，處1年以下有期徒刑、拘役或1萬5千元以
下罰金。